臺灣士林地方法院刑事判決　　　　　　　96年度易字第1137號
公　訴　人　臺灣士林地方法院檢察署檢察官
被　　　告　乙○○
上列被告因違反動產擔保交易法等案件，經檢察官提起公訴（96
年度偵字第4577號），本院於訊問被告後，被告為有罪之陳述，
經裁定認為宜以簡式審判程序審理，並判決如下：
    主  文
乙○○共同意圖為自己不法之所有，以詐術使人將本人之物交付
，處有期徒刑伍月，如易科罰金，以新臺幣壹仟元折算壹日。減
為有期徒刑貳月拾伍日，如易科罰金，以新臺幣壹仟元折算壹日
。
被訴違反動產擔保交易法第38條之罪部分免訴。
    事  實
一、乙○○明知其經濟狀況不佳，無償還借款之能力，竟與不詳
    姓名年籍、綽號「阿順」之成年男子，共同基於意圖為自己
    不法所有之犯意聯絡，於民國95年11月21日，推由「阿順」
    持乙○○之國民身分證，向位在臺北市大同區○○○路100
    號「日盛國際商業銀行股份有限公司延平分公司」（下稱日
    盛銀行延平分行）借款新臺幣（下同）330,000 元，約定自
    95年12月21日起至99年11月21日止，按月給付9,504 元至清
    償完畢為止，並以車牌號碼8D-1667 號自用小客車1 部設定
    動產抵押以為擔保，標的物存放地點係在臺北市○○區○○
    街2 段300 巷37號乙○○住居所附近，致使日盛銀行延平分
    行承辦人員陷於錯誤，認乙○○有償還借款之能力，而交付
    上開車輛予「阿順」。日盛銀行延平分行另於96年1 月8日
    ，將上開債權讓與位在臺北市○○○路○ 段270 號5 樓「匯
    豐汽車股份有限公司」（下稱匯豐公司）。詎乙○○等人在
    取得上開車輛之後，自95年12月21日第1 期起即拒不付款，
    且將上開車輛遷移藏匿不知去向，致匯豐公司追索無著受有
    損害，始知受騙（違反動產擔保交易法部分另為免訴之諭知
    ）。
二、案經被害人匯豐公司訴由臺北市政府警察局北投分局報告臺
    灣士林地方法院檢察署檢察官偵查起訴。
    理  由
壹、有罪部分
一、按簡式審判程序之證據調查，不受第159 條第1 項之限制，
    刑事訴訟法第273 條之2 定有明文，是依上開規定，於行簡
    式審判程序之案件，被告以外之人於審判外之陳述，除有其
    他不得作為證據之法定事由外，應認具有證據能力。查本案
    告訴代理人甲○○於警詢、許智軒於偵查中之指訴，及證人
    鄭美雪於偵查中之證述，雖均係被告以外之人於審判外之陳
    述，惟因本案採行簡式審判程序，復無其他不得做為證據之
    法定事由，揆諸首揭說明，均應認具有證據能力，核先敘明
    。
二、上揭犯罪事實，業據被告乙○○於本院審理中坦承不諱，核
    與告訴人代理人甲○○、許智軒於警詢時所為之指訴，及證
    人鄭美雪於警詢時所為之證述情節相符，並有匯豐公司之客
    戶資料、貸款暨動產抵押契約書、動產擔保交易（動產抵押
    ）移轉契約書、臺北市監理處公告之動產擔保交易登記證明
    書、客戶繳款記錄、客戶催收記錄、客戶訪視報告、臺灣大
    哥大資料查詢、基隆市安樂地政事務所、臺北市士林地政事
    務所函覆資料、臺北市北投區戶政事務所函覆資料在卷可憑
    （見偵卷第22頁、第62頁至第68頁、本院卷第90頁至第113
    頁），復有臺灣臺北地方法院96年度訴字第3721號民事清償
    借款事件案卷宗可佐，堪信被告自白，核與事實相符。綜上
    ，本件被告詐欺之犯行事證明確，應予依法論科。
三、核被告乙○○所為，係犯刑法第339 條第1 項之詐欺取財罪
    。被告及不詳姓名年籍綽號「阿順」之成年男子，就上開詐
    欺犯行，有犯意聯絡及行為分擔，均應論以共同正犯。爰審
    酌被告犯罪之動機、目的、手段、犯罪所得之財產價值、所
    生危害，及其犯罪後坦承犯行，且被告僅提供身分證件予「
    阿順」，在本案中並非主要角色等一切情狀，量處如主文所
    示之刑，並諭知易科罰金之折算標準。末按中華民國96年罪
    犯減刑條例第5 條規定：「本條例施行前，經通緝而未於中
    華民國96年12月31日以前自動歸案接受偵查、審判或執行者
    ，不得依本條例減刑。」，係指於該條例施行前經通緝，而
    未於所定限期內自動歸案者，不得依該條例減刑，如係於該
    條例施行後始經通緝，應不受該條規定不得減刑之限制。本
    案被告係於中華民國96年罪犯減刑條例施行後之96年9 月27
    日始遭通緝，有通緝書在卷可憑，依首開說明，並無同條例
    第5 條之適用，先予敘明。是被告所犯上開之罪，時間在96
    年4 月24日以前，應依中華民國96年罪犯減刑條例第2 條第
    1 項第3 款，減其宣告刑二分之一，並諭知易科罰金之折算
    標準。
貳、免訴部分
一、公訴意旨略以: 被告乙○○係以動產擔保交易動產抵押之方
    式，向位在臺北市大同區○○○路100 號日盛銀行購買車牌
    號碼8D-1667 號自用小客車1 部，為動產擔保交易之債務人
    。標的物存放地點係在臺北市○○區○○街2 段300 巷37號
    乙○○住居所附近，在價金未付清之前，買受人不得任意遷
    移或為其他處分。詎乙○○等人在取得標的物之後，自95年
    12月21日第1 期起即拒不付款，且意圖為自己不法之利益，
    將標的物遷移藏匿不知去向，致匯豐公司追索無著受有損害
    。因認被告之所為，另涉違反動產擔保交易法第38條之罪嫌
    。
二、按犯罪後之法律已廢止其刑罰者，應諭知免訴之判決；又免
    訴之判決得不經言詞辯論為之，刑事訴訟法第302 條第4 款
    、第307 條分別定有明文。
三、查被告乙○○行為後，動產擔保交易法第38條之刑罰規定，
    業經總統以96年7 月11日總統華總一義字第09600088561 號
    令刪除，並自同年7 月13日施行。是本件公訴意旨所認被告
    為動產擔保交易之債務人，意圖不法之利益，將標的物遷移
    ，致生損害於債權人等犯罪事實，於被告行為後，依修正後
    之動產擔保交易法，顯已廢止其刑罰，揆諸前揭說明，被告
    此部分之犯罪爰不經言詞辯論，逕為諭知免訴之判決。
據上論斷，應依刑事訴訟法第273 條之1 第1 項、第299 條第1
項前段、第302 條第4 款、第307 條，刑法第28條、第339 條第
1 項、第41條第1 項前段，刑法施行法第1 條之1 ，中華民國96
年罪犯減刑條例第2 條第1 項第3 款、第7 條，判決如主文。
本案經檢察官莊富棋到庭執行職務。
中　　華　　民　　國　　96　　年　　11　　月　　30　　日
                  刑事第七庭法  官    許碧惠
以上正本證明與原本無異。
如不服本判決，應於收受送達後10日內向本院提出上訴書狀，其
未敘述上訴之理由者並得於上訴期間屆滿後20日內向本院補提理
由書（均須按他造當事人之人數附繕本）。
                            書記官    徐仁豐
中　　華　　民　　國　　96　　年　　11　　月　　30　　日
附錄
刑法第339條第1項
意圖為自己或第三人不法之所有，以詐術使人將本人或第三人之
物交付者，處5 年以下有期徒刑、拘役或科或併科1 千元以下罰
金。
